【裁判字號】    98,訴,1064
【裁判日期】    980630
【裁判案由】    債務人異議之訴
【裁判全文】
臺灣高雄地方法院民事判決              98年度訴字第1064號
原      告  乙○○
訴訟代理人  陳豐裕律師
複代理人    張榮作律師
被      告  合作金庫商業銀行股份有限公司
法定代理人  丁○○
訴訟代理人  甲○○
上列當事人間債務人異議之訴事件，經本院於民國98年6 月29日
言詞辯論終結，判決如下：
    主  文
原告之訴駁回。
訴訟費用由原告負擔。
    事實及理由
一、原告主張：本院94年度促字第78429 號支付命令（下稱系爭
    支付命令）並未合法送達原告，已失效力，自對原告不生實
    質確定力及執行力，被告持系爭支付命令為執行名義，強制
    執行原告所有坐落高雄縣美濃鎮○○段第437 地號土地上之
    1 樓層568.6 ㎡、2 樓層206.2 ㎡透天房屋（下稱系爭房屋
    ），自有不當，爰依法請求確認系爭支付命令所示之債權內
    容不存在；又被告持未合法送達之系爭支付命令為執行名義
    ，強制執行原告所有系爭房屋，原告自得依強制執行法第14
    條第1 項規定，請求撤銷關於系爭房屋之強制執行程序。並
    聲明：(一)確認系爭支付命令所示原告應給付被告新臺幣（下
    同）310 萬元，及自民國94年10月31日起至清償日止，按年
    息6%計算利息之債權內容不存在。(二)本院96年度執字第6398
    7 號強制執行事件，就原告所有系爭房屋所為之強制執行程
    序應予撤銷。
二、被告則以：原告於93年間為訴外人丙○○積欠被告之債務簽
    發備償支票42張，並經丙○○背書保證，詎原告於94年7 月
    15日已成為拒絕往來戶，原告提供之備償支票尚有31張經提
    示未獲兌現，金額共計310 萬元，經被告聲請本院核發系爭
    支付命令並獲確定證明書在案，原告確係設籍於系爭支付命
    令送達之地址，且由原告本人簽收無誤，系爭支付命令已生
    送達效力，且原告未於20日之不變期間內聲明異議，系爭支
    付命令已與確定判決有同一效力，並發生實質確定力及執行
    力，被告以系爭支付命令為執行名義，強制執行原告所有系
    爭房屋，於法並無不符等語，資為抗辯。並聲明：請求駁回
    原告之訴。
三、兩造爭執及不爭執事項：
  (一)不爭執部分：
  1.被告以原告所簽發並由丙○○背書之支票未獲兌現，合計尚
    欠票款310 萬元及其利息為由，向本院聲請對原告及丙○○
    核發支付命令，經本院於94年11月29日核發94年度促字第78
    429 號支付命令，並於95年1 月10日核發確定證明書，業經
    本院依職權調取系爭支付命令卷，核閱無誤，並有上開支票
    、退票理由單、支付命令、確定證明書等為證（見本院卷第
    34至46頁）。
  2.被告持系爭命令為執行名義，向本院聲請強制執行原告所有
    系爭房屋，本院以96年度執字第63987 號受理，系爭房屋由
    訴外人陳傅清梅拍定，尚未分配拍定款，業經本院依職權調
    取上開執行卷，核閱屬實，並影印相關卷證附卷（見本院卷
    第68至139 頁）。
  (二)爭執部分：
  1.系爭支付命令是否合法送達而發生確定效力？
  2.本件強制執行程序是否應予撤銷？
四、本院之判斷：
  (一)系爭支付命令是否合法送達而發生確定效力？
  1.惟按債務人對於支付命令，未依民事訴訟法第516 條第1 項
    規定，於送達後20日之不變期間內合法提出異議者，支付命
    令即與確定判決有同一之效力，此觀民事訴訟法第521 條第
    1 項規定自明，故凡確定判決所能生之既判力及執行力，確
    定之支付命令皆得有之，當事人不得就該法律關係更行起訴
    。又命債務人為給付之確定判決，就給付請求權之存在有既
    判力，依民事訴訟法第400 條第1 項之規定，債務人不得對
    於債權人更行提起確認該給付請求權不存在之訴（最高法院
    26年渝上字第1161號判例參照）。
  2.本院發給系爭支付命令後，將應送達於債務人即原告之系爭
    支付命令正本，寄送至原告之住所地即高雄縣美濃鎮○○街
    41巷39號，並於94年12月6 日由原告本人親自收受系爭支付
    命令等情，有送達證書、戶籍謄本附卷可稽（本院卷第62至
    63頁），並經本院依職權調取94年度促字第78429 號支付命
    令事件卷宗核閱屬實，則系爭支付命令自已生合法送達之效
    力。原告主張系爭支付命令未合法送達云云，自不足取。
  3.系爭支付命令既經合法送達於上訴人，乃原告未於法定期間
    即送達後20日之不變期間內提出異議，該支付命令即與確定
    判決有同一效力，準此，系爭支付命令既載明原告應給付被
    告310 萬元，及自94年10月31日起至清償日止，按年息6%計
    算利息，則被告對於原告有上開金額之給付請求權存在，即
    具有既判力。是原告再起訴請求確認被告對其無系爭支付命
    令所示之票據債權存在，自屬無據。
  (二)本件強制執行程序是否應予撤銷？
  1.按以裁判為執行名義時，必以執行名義成立後，或前訴訟言
    詞辯論終結後，發生消滅或妨礙債權人請求之事由，始許債
    務人提起異議之訴，此觀強制執行法第14條第1 項後段規定
    即明；至同條第2 項規定：「執行名義無確定判決同一之效
    力者，於執行名義成立前，如有債權不成立或消滅或妨礙債
    權人請求之事由發生，債務人亦得於強制執行程序終結前提
    起異議之訴」，則限於依非訟事件程序審查而許可強制執行
    之執行名義，如拍賣抵押物裁定、准許本票強制執行之裁定
    ，始足當之。債務人對於支付命令既得於法定期間內提出異
    議，即非無抗辯之機會，且確定之支付命令與確定判決具有
    同一之效力，自無強制執行法第14條第2 規規定之適用，故
    以確定支付命令為執行名義時，執行債務人僅得以支付命令
    成立後發生之異議原因事實，對執行債權人提起異議之訴（
    最高法院92年度台上字第2138號、90年度台上字第576 號判
    決參照）。
  2.原告雖以支付命令送達不合法為由，提起債務人異議之訴，
    請求撤銷本院96年度執字第63987 號強制執行事件，就原告
    所有系爭房屋所為之強制執行程序。惟查，系爭支付命令確
    已合法送達，已如前述，原告所為此部分之主張，即非可取
    ，且本件亦無於系爭命令確定後，發生消滅或妨礙債權人請
    求之事由存在，是原告據以提起債務人異議之訴，請求撤銷
    本院96年度執字第63987 號強制執行事件，就原告所有系爭
    房屋所為之強制執行程序，亦非有據。
五、綜上所述，原告本於強制執行法第14條之規定，請求判決：
    (一)確認系爭支付命令所示原告應給付被告310 萬元，及自94
    年10月31日起至清償日止，按年息6%計算利息之債權內容不
    存在；(二)本院96年度執字第63987 號強制執行事件，就原告
    所有系爭房屋所為之強制執行程序應予撤銷，均無理由，應
    予駁回。
六、據上論結，本件原告之訴為無理由，依民事訴訟法第78條，
    判決如主文。
中    華    民    國    98    年    6     月    30    日
                  民事第三庭  法  官  劉惠娟
以上正本係照原本作成。
如不服本判決，應於送達後20日內，向本院提出上訴狀並表明上
訴理由，如於本判決宣示後送達前提起上訴者，應於判決送達後
20日內補提上訴理由書（須附繕本）。
中    華    民    國    98    年    6     月    30    日
                              書記官  火秋予


司法院資訊處製作；財團法人民間司法改革基金會備份。
